【裁判字號】    97,訴,171
【裁判日期】    970718
【裁判案由】    毒品危害防制條例
【裁判全文】
臺灣臺北地方法院刑事判決               97年度訴字第171號
公  訴  人  臺灣臺北地方法院檢察署檢察官
被      告  甲○○
選任辯護人  簡宏明律師
            林明輝律師
上列被告因違反毒品危害防制條例案件，經檢察官提起公訴（96
年度偵字第14053號），本院判決如下：
    主  文
甲○○販賣第二級毒品，累犯，處有期徒刑柒年陸月。扣案之第
二級毒品甲基安非他命壹包（淨重零點壹壹伍肆公克，含包裝袋
壹只）沒收銷燬；未扣案之販賣第二級毒品甲基安非他命所得財
物新臺幣壹仟元沒收之，如全部或一部不能沒收時，以其財產抵
償之。
    事  實
一、甲○○前於民國92年間因違反毒品危害防制條例之轉讓第二
    級毒品罪，經臺灣高等法院以94年度少連上訴字第82號判決
    判處有期徒刑8月，於94年6月9日確定後入監執行，於95年4
    月15日縮短刑期執行完畢翌日出監。
二、詎甲○○猶不知悔改，竟基於販賣第二級毒品甲基安非他命
    以營利之犯意，於96年6月3日晚間，甲○○因缺錢而打電話
    詢問曾一同施用過毒品之乙○○是否需要購買（甲基）安非
    他命，乙○○應允後，相約在臺北市中山區新仕賓館內，以
    新台幣（下同）1000元之價格，販售1包甲基安非他命（實
    際數量不詳）予乙○○施用（所涉違反毒品危害防制條例之
    施用毒品案件，經觀察勒戒後，業由檢察官為不起訴處分確
    定）。嗣於96年6月5日19時許，警方查獲乙○○施用、持有
    第二級毒品安非他命之事實，經由乙○○供述，知悉上情，
    後經警向本院聲請搜索票獲准後，於96年6月14日15時50分
    許，持票前往甲○○位於臺北市中山區○○○路30號12樓之
    1 住處執行搜索而查緝甲○○到案。
三、案經臺北市政府警察局中山分局報請臺灣臺北地方法院檢察
    署檢察官偵查起訴。
    理  由
一、證據能力部分：
    (一)按被告以外之人於審判外之言詞或書面陳述，除法律有規
      定者外，不得作為證據，刑事訴訟法第159條第1項定有明
      文。證人乙○○於警詢中所為陳述，係屬被告以外之人於
      審判外之陳述，屬傳聞證據，而被告之選任辯護人於本院
      行準備程序時已就上開供述之證據能力提出爭執（見本院
      97年3月17日準備程序筆錄），檢察官並未證明（自由證
      明）該等警詢筆錄具有較可信或特別可信之情怳，本院審
      酌該陳述之內容經審酌該陳述之內容，並考量證人乙○○
      於本院審理時業經傳喚到庭具結作證，並經檢、辯雙方為
      交互詰問，認證人乙○○於警詢時所為之陳述，尚非為證
      明本件犯罪事實之存否所必要者，而與刑事訴訟法第159
      條之2或第159條之3所定情形不相符合，復查無其他得例
      外取得證據能力之法律依據，是依刑事訴訟法第159條第1
      項規定，該項證據方法應予排除，不得作為本案證明被告
      有罪之依據。惟此雖不得直接作為認定犯罪事實存否之證
      據，然在本院審理詰問過程中，如為與先前所述不一致之
      陳述時，仍容許以之作為彈劾證據，用以爭執其先後不一
      致陳述之證明力（最高法院著有94年度台上字第6881號判
      決參照），併予敘明。
    (二)又按被告以外之人於偵查中向檢察官所為陳述，除顯有不
      可信之情況者外，得為證據，刑事訴訟法第159條之1第2
      項定有明文。是偵查中對被告以外之人（包括證人、鑑定
      人、告訴人、被害人及共同被告等）所為之偵查筆錄，或
      被告以外之人向檢察官所提之書面陳述，性質上均屬傳聞
      證據，惟現階段刑事訴訟法規定檢察官代表國家偵查犯罪
      、實施公訴，依法其有訊問被告、證人及鑑定人之權，證
      人、鑑定人且須具結，而實務運作時，檢察官偵查中向被
      告以外之人所取得之陳述，原則上均能遵守法律規定，不
      致違法取供，其可信度極高，職是，被告以外之人前於偵
      查中為證述，除反對該項供述得具有證據能力之一方，已
      釋明「顯有不可信之情況」之理由外，不宜以該證人未能
      於審判中接受他造之反對詰問為由，即遽指該證人於偵查
      中之陳述不具證據能力。查本件證人乙○○於檢察官偵查
      中，經具結而為陳述，乃依法定程序所為，且本院審酌其
      上開言詞陳述作成時之情況，既係經檢察官告知具結之義
      務及偽證之處罰後具結而為任意陳述，核其製作筆錄過程
      ，並無違法取供或證明力明顯過低之瑕疵，所為陳述蓋係
      出於供述者之真意，皆具信用性，並無顯有不可信之情形
      ；更何況本院審理時，已依人證調查程序傳喚證人乙○○
      到場，命其立於證人之地位經公訴人、辯護人當庭交互詰
      問，並使被告有與之對質及詰問其現在與先前陳述的機會
      （見本院97年7月4日審理筆錄），嗣於本院最後審理時，
      再逐一提示證人乙○○之歷次偵訊筆錄並告以要旨，由被
      告及其選任辯護人依法辯論，認已保障被告之對質詰問權
      ，是以證人乙○○於偵訊中經具結後所為陳述作為證據，
      並無任何不當，則依刑事訴訟法第159條之1第2項規定，
      當具有證據能力。
二、訊據被告矢口否認有上揭販賣第二級毒品之犯行，並辯稱：
    伊雖自己有施用安非他命，但從未販賣毒品給乙○○，96年
    6月3日晚間也未曾與乙○○碰面，最近1次與她聯繫是在96
    年6月14日為警查獲前3個月內某日；於95年剛認識乙○○時
    ，她積欠3000元未還，所以在95年底曾經在電話中跟乙○○
    男友爭吵、嗆聲，但後來乙○○跟伊道歉，伊就算了，沒再
    跟她討債云云。惟查：
    (一)證人乙○○於偵訊時供稱：安非他命之來源是向甲○○購
      買的，是96年6月2日晚間11時30分向甲○○買1小包1000
      元，相約在（臺北市○○○○路馬偕醫院，之後再去「新
      仕賓館」交易，之前也有買過2次，一開始是朋友介紹，
      後來被告會主動來兜售等語（見偵卷第128頁至第129頁）
      ；又檢察官針對購買時間再度訊問證人乙○○，其明確證
      稱：時間可能是記錯，但一定是那幾天，時間是晚上，都
      是先打電話聯絡約碰面，通聯記錄顯示96年6月3日聯繫的
      話，就應該是96年6月3日晚間購買的等語（見偵卷第144
      頁）；另於本院審理時證稱：96年6月5日晚間為警查獲時
      所扣得之安非他命是向甲○○購買的，1包1000元，先打
      電話約碰面的時間地點等語（見本院97年7月4日審理筆錄
      ）。經核證人乙○○針對其施用之第二級毒品甲基安非他
      命之來源，迭於檢察官偵訊及本院審理時，經具結後明確
      證稱係被告所販賣，且綜合證人上開證述內容，除向被告
      購買毒品之時間出現不明確（不確定是96年6月2日晚間或
      是6月3日晚間）之處外，其餘細節均陳述不移。況乎證人
      乙○○於96年6月5日為警查獲時所扣得之該包白色透明結
      晶，經送請交通部民用航空局航空醫務中心鑑定結果，檢
      出第二級毒品甲基安非他命成分，驗餘淨重0.1154公克（
      實稱毛重0.3160公克、淨重0.1160公克，取樣0.0006公克
      鑑析用罄），此有該中心出具之航藥鑑字第0960950號鑑
      定書附卷足參（見偵卷第136號），而證人乙○○因施用
      第二級毒品而經本院以96年度毒聲字第474號裁定送觀察
      、勒戒後，認無繼續施用毒品之傾向而於97年1月30日釋
      放出所，並由臺灣臺北地方法院檢察署檢察官為不起訴處
      分確定等情，此有上開刑事裁定、證人乙○○之台灣高等
      法院被告前案記錄表、臺灣高等法院出入監簡列表各1 份
      附卷可資參佐。在在足徵被告販賣予證人乙○○之物，應
      確係第二級毒品甲基安非他命無誤。
    (二)被告雖辯稱：於95年剛認識時，乙○○積欠3000元未還，
      曾因伊向乙○○討債而與其男友在電話中嗆聲云云，惟證
      人乙○○於警詢時證稱：與被告只是朋友，沒有糾紛等語
      （見偵卷第23頁），已否認其與被告間存有債務糾紛，縱
      然被告確有因證人乙○○欠錢未還而打電話催討之情形，
      然被告自承：之後乙○○再打電話聯絡時，伊未再向其索
      討，直接說算了，因為其有道歉等語（見本院97年3月17
      日準備程序筆錄），是以被告既未再向證人催索欠款，若
      非屬證人乙○○親眼所見、親身經歷，衡情焉會因此懷恨
      在心，於具結後甘冒偽證罪之罪責，惡意設詞誣陷被告入
      於如此重罪之理，堪認證人乙○○之證詞具有相當之證據
      證明力，是被告執此爭辯，實嫌無據。
    (三)雖證人乙○○於歷次之證詞中，就其向被告購買甲基安非
      他命之時間出現模糊、不明確之處，然按證人之陳述有部
      分前後不一致或相互間有所歧異時，究竟何者為可採，何
      者為不足採，法院原得本其自由心證予以斟酌取捨，非謂
      一有不符或歧異，即應認其全部供述均為不可採信，最高
      法院著有78年台上字第1469號判決要旨可資參照。查本案
      證人乙○○購買甲基安非他命之時間（96年6月3日23時30
      分許），距離其於96年12月28日接受檢察官偵訊之時間，
      已有相當時日，且其初證述購買毒品時間「96年6月2日23
      時30分許」，與實際交易時間「96年6月3日23時30分許」
      相差僅前後1日，其記憶隨時間經過淡忘、混淆，乃事理
      之常，並非矛盾；除非在極特殊情況下（如大量購買或有
      何特殊情形），長期吸毒者不可能將其購買毒品之次數及
      歷次購買之時間記載下來，難期證人就伊每次購買毒品時
      間、數量記憶清晰，更何況本件證人乙○○本身染有毒癮
      （其自承有施用第二級毒品甲基安非他命），一般施用毒
      品之人多以能購得毒品供其施用為其關注之點，至購進毒
      品之時間、次數對其並非重要，是證人乙○○就其向被告
      購得毒品甲基安非他命之時間（屬極細節部分）記憶模糊
      ，致未能具體確定日期，尚非背於常情，而此部分復有被
      告當庭自承於96年6月間持用之行動電話門號0000000000
      號雙向通聯紀錄在卷可資佐證（見偵卷第103頁），自不
      能僅以證人乙○○之證述前後略有不符之處，即認其所為
      證述全然不可採信。再者，證人乙○○雖未就所購得之甲
      基安非他命之實際數量予以詳述，然目前坊間小量毒品之
      買賣，因毒品之份量稀少，加以包裝塑膠袋之重量難以估
      量，是以大多以包計價，甚少以重量計價之情形，而證人
      乙○○亦證稱：不知道購買的重量多少，就是買1包1000
      元等語（見本院97年7月4日審理筆錄），是以證人乙○○
      於購得後，或因急於施用，或因無從討價還價而未精密秤
      重，此尚與一般小量毒品交易常情相符，然證人乙○○既
      已具體指出向被告購買毒品之時間、地點、連絡方式，先
      後供述仍屬一致，已足認定被告有前揭販賣第二級毒品行
      為，尚難以此遽認其所述有所瑕疵，被告辯稱證人乙○○
      證述前後不一，其證言即無可採云云，尚無足採信。是依
      證人乙○○於偵訊、審理時證述如何向被告購買甲基安非
      他命之情，應認被告確有於96年6月3日23時30分許，以
      1000元之價格販賣1包第二級毒品甲基安非他命予乙○○
      之事實，應堪信為真實。
    (四)另本件被告既否認前揭販賣第二級毒品甲基安非他命之事
      實，且因販賣第二級毒品係政府嚴予查緝之違法行為，並
      無公定價格，且有其獨特之販售通路及管道，復無公定價
      格，容易增減分裝之份量，而每次買賣之價量，可能隨時
      依雙方關係深淺、資力、需求量及對行情之認知、來源是
      否充裕、查緝鬆嚴、購買者被查獲時供述購買對象之可能
      風險評估等，而異其標準，非可一概而論，至本院無從據
      此查得其販入後出售予乙○○之毒品來源、購入價格以及
      其是否因非法販賣該甲基安非他命予證人乙○○而獲得具
      體利潤之金額。然按近年來政府為杜絕毒品之氾濫，對於
      查緝施用及販賣毒品之工作，無不嚴加執行，販賣毒品罪
      又係重罪，設若無利可圖，衡情一般持有毒品之人當無輕
      易將所持有之甲基安非他命轉讓他人而甘冒於再次向他人
      購買時，而有被查獲移送法辦之危險之理，且不論是瓶裝
      或袋裝之甲基安非他命，均可任意分裝或增減其份量，而
      每次買賣之價量，亦隨時隨雙方關係之深淺、當時之資力
      、需要程度及對行情之認知等因素，機動的調整，因之販
      賣之利得，除經坦承犯行，或帳冊價量均臻明確外，委難
      察得實情，職是之故，縱未確切查得販賣賺取之實際差價
      ，但除別有事證，足認係按同一價格轉讓，確未牟利外，
      尚難執此認非法販賣之事證有所不足，致知過坦承者難辭
      重典，飾詞否認者反得逞僥倖，而失情理之平，惟販賣之
      人從價差或量差中牟利之方式雖異，然其販賣目的在意圖
      營利則同一，堪認被告購入甲基安非他命之價格必較其售
      出之價格低廉，或以同一價格而減少甲基安非他命之份量
      ，而有從中賺取差額利潤圖利之意圖及事實，此應屬合於
      論理法則，且不違背社會通常經驗之理性判斷，而被告與
      證人乙○○並非親故至交，苟無利得，豈會甘冒重刑之風
      險而供其取得毒品之理，衡以常情，被告販入之價格必較
      售出之價格低廉，是以被告應有從中賺取買賣差價牟利之
      意圖及事實，當屬合理之認定。
    (五)綜上所述，被告所辯各節，要屬圖卸刑責之詞，不足採信
      ，證人乙○○既已明白指證被告販賣甲基安非他命予伊，
      又無誣指被告之動機，其證詞當屬採信。從而，本件事證
      已臻明確，被告空言否認犯行，顯屬事後卸責之詞，無可
      採信，被告販賣第二級毒品犯行已經證明，當應依法論科
      。
三、查甲基安非他命係屬毒品危害防制條例第2條第2項第2款所
    定之第二級毒品，不得非法持有、販賣。被告非法販賣第二
    級毒品甲基安非他命，核其所為係犯同條例第4條第2項之販
    賣第二級毒品罪﹔至被告為販賣而持有第二級毒品，其持有
    之低度行為應為販賣之高度行為所吸收，不另論罪。又被告
    有事實欄所載有期徒刑之執行情形，有台灣高等法院被告前
    案紀錄表1份可參，其於有期徒刑執行完畢後，5年內再犯本
    件有期徒刑以上之罪，為累犯，應依法遞加重其刑（無期徒
    刑部分，依法不得加重）。爰審酌被告自身已沾染施用毒品
    之惡習，復曾因轉讓第二級毒品犯行經法院判刑且經刑之執
    行，此有臺灣高等法院被告前案紀錄表附卷可按，應深知毒
    品危害人之身心健康匪淺，僅因貪圖販賣毒品之利益，竟仍
    販賣足以導致施用者精神障礙、性格異常之毒品甲基安非他
    命予他人施用，不僅戕害他人身心健康，亦對社會治安造成
    危害，本院思之再三，難認其犯罪情狀顯有可憫恕之處，兼
    衡被告犯罪之動機、手段、販賣毒品之次數僅1次、數量、
    智識程度及其犯罪後態度，檢察官具體求刑有期徒刑7年6月
    等一切情狀，量處如主文所示之刑，以示懲戒。
四、至證人乙○○於96年6月5日為警查獲時所起獲之白色透明結
    晶1包，經送請交通部民用航空局航空醫務中心鑑定結果，
    檢出第二級毒品甲基安非他命成分，驗餘淨重0.1154公克（
    實稱毛重0.3160公克、淨重0.1160公克，取樣0.0006公克鑑
    析用罄），此有該中心出具之航藥鑑字第0960950號鑑定書
    附卷足參（見偵卷第136號），足認上開扣案物係第二級毒
    品甲基安非他命，且該包甲基安非他命業經本院認定係被告
    販售予乙○○而與本案有關，另用以盛裝上開毒品之包裝袋
    ，既係盛裝上開毒品所用，以現今所採行之鑑驗方式，包裝
    袋仍會殘留微量毒品而無法將之完全析離，此為本院辦理毒
    品案件所知悉，復有法務部調查局調科壹字第09362396550
    號函附卷可資參佐，是該包甲基安非他命（含包裝袋1個）
    不論屬犯人與否，均應依毒品危害防制條例第18條第1項前
    段規定宣告沒收銷燬之。而被告販賣第二級毒品予乙○○所
    得財物1000元，雖未扣案，然既屬被告販賣毒品所得之財物
    ，應依毒品危害防制條例第19條第1項之規定宣告沒收，如
    全部或一部不能沒收時，以其財產抵償之。又被告為警查獲
    時，自其住處起獲含有第二級毒品甲基安非他命殘渣袋6只
    （此有法務部調查局97年4月10日調科壹字第09722150120號
    鑑定書在卷可證）、吸食器6個，然被告堅決否認為其所有
    且與本案無關等語，且查無其他證據足以證明上開扣案物品
    確與伊販賣第二級毒品有關，均無從於本件併予宣告沒收銷
    燬或沒收，附此敘明。
五、據上論斷，應依刑事訴訟法第299條第1項前段，毒品危害防
    制條第4條第2項、第18條第1項前段、第19條第1項，刑法第
    11 條前段、第47條第1項，判決如主文。
案經檢察官郭麗娟到庭執行職務。
中    華    民    國    97    年    7     月    18    日
                  刑事第五庭審判長法  官   黃程暉
                                  法  官   高偉文
                                  法  官   何俏美
上正本證明與原本無異。
如不服本判決，應於判決送達後10日內向本院提出上訴狀 (應抄
附繕本)。
                                  書記官   林曉郁
中    華    民    國    97    年    7     月    18    日
附錄：本案論罪科刑法條全文
毒品危害防制條例第4條
製造、運輸、販賣第一級毒品者，處死刑或無期徒刑；處無期徒
刑者，得併科新臺幣 1 千萬元以下罰金。
製造、運輸、販賣第二級毒品者，處無期徒刑或 7 年以上有期徒
刑，得併科新臺幣 7 百萬元以下罰金。
製造、運輸、販賣第三級毒品者，處 5 年以上有期徒刑，得併科
新臺幣 5 百萬元以下罰金。
製造、運輸、販賣第四級毒品者，處 3 年以上 10 年以下有期徒
刑，得併科新臺幣 3 百萬元以下罰金。
製造、運輸、販賣專供製造或施用毒品之器具者，處 1 年以上 7
年以下有期徒刑，得併科新臺幣 1 百萬元以下罰金。
前五項之未遂犯罰之。


司法院資訊處製作；財團法人民間司法改革基金會備份。
